【裁判字號】    97,交聲,1106
【裁判日期】    980709
【裁判案由】    聲明異議
【裁判全文】
臺灣臺南地方法院交通事件裁定    97年度交聲字第1106號
移送機關    交通部公路總局嘉義區監理所臺南監理站
異議人即
受處分人    甲○○
上列受處分人因違反道路交通管理處罰條例案件，對於交通部公
路總局嘉義區監理所台南監理站民國97年10月20日所為之裁決處
分（處分案號：嘉監南字第裁74-S00000000號），聲明異議，本
院裁定如下：
    主  文
原處分撤銷。
甲○○不罰。
    理  由
一、原處分意旨略以：異議人即受處分人甲○○（下稱異議人）
    於民國96年9月3日7時00分許，駕駛車號BX8-606號重機車，
    行使台南市○○路與府前路交岔路口，因酒後駕車經警當場
    測得其呼氣中酒精濃度高達每公升1.1毫克（MG/L），超過
    標準值為每公升0.25毫克（MG/L）而為警舉發，嗣經交通部
    公路總局嘉義區監理所台南監理站（下稱移送機關）復以其
    違規事實屬實，依照道路交通管理處罰條例第35條第1項第1
    款之規定，裁處異議人罰鍰新臺幣（下同）45,000元（已於
    96年9月17日到案執行吊扣駕駛執照1年之處分）。
二、本件異議意旨略以：異議人在違規後，已經有去地檢署開庭
    ，並且被判緩起訴，捐款新台幣8萬元，駕照已被吊扣1年，
    而現在又收到裁決書，裁處罰鍰新台幣4萬5千元，當初8萬
    元已全部支付，這兩張罰鍰皆針對同一次的酒駕行為，已經
    違反一事不二罰，為此聲明異議，請求撤銷原處分等語。
三、經查：
  (一)按汽車駕駛人飲用酒類後其吐氣所含酒精濃度超過每公升零
    點二五毫克（MG/L）者，不得駕車，道路交通安全規則第
    114條第2款定有明文。次按汽車駕駛人，駕駛汽車經測試檢
    定有酒精濃度超過規定標準之情形者，處一萬五千元以上六
    萬元以下罰鍰，並當場移置保管該汽車及吊扣其駕駛執照一
    年；因而肇事致人受傷者，並吊扣其駕駛執照二年；致人重
    傷或死亡者，吊銷其駕駛執照，並不得再考領，道路交通管
    理處罰條例第35條第1項第1款定有明文。
  (二)本件異議人對於上揭酒後駕車之事實，為異議人所承認，並
    有台南市警察局96年9月3日南市警交字第S00000000號舉發
    違反道路交通管理事件通知單1份在卷可稽，且為異議所不
    否認，故異議人飲用酒類後，於上開時、地騎乘重機車，經
    員警測試檢定有酒精濃度超過規定標準即吐氣所含酒精濃度
    每公升1.1毫克之事實，即堪認定。
  (三)惟按95年2月5日生效之行政罰法第26條第1項規定：一行為
    同時觸犯刑事法律及違反行政法上義務規定者，依刑事法律
    處罰之。但其行為應處以其他種類行政罰或得沒入之物而未
    經法院宣告沒收者，亦得裁處之。究其立法目的，一行為同
    時觸犯刑事法律及違反行政法上義務規定時，由於刑罰與行
    政罰同屬對不法行為之制裁，而刑罰之懲罰作用較強，故依
    刑事法律處罰，即足資警惕時，實無一事二罰再處行政罰之
    必要，且刑事法律處罰，由法院依法定程序為之，較符合正
    當法律秩序，應予優先適用，但罰鍰以外之沒入或其他種類
    行政罰，因兼具維護公共秩序之作用，為達行政目的，行政
    機關仍得併予裁處。而緩起訴處分是否屬於行政罰法第26條
    第1項所規定之依刑事法律處罰？還是屬同法條第2項規定之
    「不起訴處分」內涵之一？查：
  1.我國關於不起訴處分與緩起訴處分之規定，多見於刑事訴訟
    法，於該法法例之用語，均個別明列之，如刑事訴訟法第25
    5條第1項、第259條、第260條均屬之；易言之，在我國刑事
    訴訟法之體例上，並無將「不起訴處分」一詞包含「緩起訴
    處分」之情形。再依我國刑事訴訟法第253條之1規定，有關
    緩起訴處分，需具備(1)犯罪嫌疑充足，(2)斟酌刑法第五十七
    條所列事項，(3)為公共利益之維護，(4)以緩起訴為適當者（
    即適當性）等要件；尚與不起訴處分之要件有間；因之，倘
    認行政罰法第26條第2項規定之「不起訴處分」包含「緩起
    訴處分」之情形，是否已逾文義解釋之範圍，實有疑問。況
    關於緩起訴處分之要件、裁量之基準，與不起訴處分相較，
    均多有不同，至多應僅得視緩起訴處分為暫緩起訴之處分，
    而非不起訴處分。另行政罰法第26條第2項規定既未明文包
    含「緩起訴處分」之類型，而對於人民不利益之規定本不得
    任意加以擴張其適用，自不宜逕認行政罰法第26條第2項之
    規定於經緩起訴處分之情形亦有適用，始為允當，並符其立
    法理由。
  2.又對於酒後駕車，同一行為經交通裁決機關裁處罰鍰及吊扣
    駕照，復經檢察官為緩起訴並命向公益團體捐款者，該捐款
    部分係為履行檢察官為緩起訴處分命令，與受刑事處罰無異
    ，自不應再受行政裁罰，法院應撤銷交通裁決機關有關罰鍰
    部分之處分，並為該部分不罰之諭知，亦業據臺灣高等法院
    臺南分院於95年10月刑事庭庭務會議決議在案（參照臺灣高
    等法院臺南分院95年11月8日南分院洋文字第0950000678號
    函附該決議），且97年度高等法院暨所屬法院座談會亦同此
    見解。
  3.從而，緩起訴處分並非行政罰法第26條第2項所稱之「不起
    訴處分」內涵之一。
  (四)本件異議人飲用酒類，已達不能安全駕駛動力交通工具之程
    度，竟仍騎乘上開機車上路之事實，業經臺灣臺南地方法院
    檢察署檢察官於96年10月23日以96年度偵字第14639號緩起
    訴處分在案，異議人需依命令向台南縣國民中小學學生紓困
    助學金專戶管理委員會支付新台幣80,000元，業經本院依職
    權調閱上開偵查卷宗查閱無訛。異議人需支付之緩起訴處分
    金已逾道路交通管理處罰條例第92條第3項所訂最低罰鍰基
    準規定，亦無同條例第35條第8項補繳罰鍰之問題。從而，
    異議人酒後駕車之行為同時觸犯刑法及違反行政法上義務，
    並經檢察官緩起訴處分確定，揆諸前揭說明，裁處罰鍰部分
    自無從再適用行政罰之必要。移送機關逕以異議人酒精濃度
    超過規定標準，對其裁處罰鍰45,000元，尚有未洽。另吊扣
    駕駛執照12個月部分，係罰鍰以外對於預防再犯之行政罰，
    乃為抑止酒後駕車之不法行為，維護道路交通用路權人之生
    命、身體之安全法益，依行政罰法第26條第1項但書之規定
    ，得裁處之，併此敘明。
四、綜上，移送機關上開罰鍰之行政裁罰，即有未洽，自應由本
    院撤銷原處分就此部分所為之裁罰，另諭知如主文第2項所
    示之處分，以資適法。
五、據上論結，應依道路交通管理處罰條例第87條第2項、道路
    交通案件處理辦法第20條前段，裁定如主文。
中    華    民    國    98    年    7     月    9     日
                     交通法庭   法  官   陳淑勤
以上正本證明與原本無異。
如不服本裁定，應於送達後5日內，向本院提出抗告狀。
                                書記官   謝國欽
中    華    民    國    98    年    7     月    9     日


司法院資訊處製作；財團法人民間司法改革基金會備份。
